臺灣新北地方法院刑事判決
111年度訴字第698號
公  訴  人  臺灣新北地方檢察署檢察官
被      告  石頂餘


上列被告因傷害等案件，經檢察官提起公訴（111年度偵緝字第8
16號），本院判決如下：
    主  文
石頂餘犯傷害罪，處有期徒刑參月，如易科罰金，以新臺幣壹仟
元折算壹日。
    犯罪事實
一、石頂餘於民國110年8月26日凌晨4時24分許，因在其住處附
    近之新北市三重區大同北路與中正北路25巷25弄口，違規棄
    置垃圾，適有新北市政府環境保護局環保稽查員林宏哲執行
    稽查勤務，上前對石頂餘進行規勸取締，詎石頂餘明知林宏
    哲係依法執行勤務之公務員，因心生不滿，竟基於傷害及妨
    害公務等犯意，徒手勾住正在執行職務之林宏哲脖子，並以
    腳踹林宏哲大腿，再以右手肘攻擊林宏哲胸口，以此強暴方
    式妨害林宏哲執行職務，並致林宏哲因而受有頸部擦傷、左
    及右側膝部擦傷、左側手肘擦傷、右側前胸壁擦傷等傷害。
二、案經林宏哲訴由新北市政府警察局三重分局移送臺灣新北地
    方檢察署檢察官偵查起訴。
    理  由
一、證據能力：
  ㈠按被告以外之人於審判外之言詞或書面陳述，除法律有規定
    者外，不得作為證據，刑事訴訟法第159條第1項固定有明文
    。惟被告以外之人於審判外之陳述，雖不符前4條之規定，
    而經當事人於審判程序同意作為證據，法院審酌該言詞陳述
    或書面陳述作成時之情況，認為適當者，亦得為證據。當事
    人、代理人或辯護人於法院調查證據時，知有第159條第1項
    不得為證據之情形，而未於言詞辯論終結前聲明異議者，視
    為有前項之同意，同法第159條之5亦有規定。本案下述所引
    被告以外之人於審判外之陳述，經本院提示審判外陳述之內
    容並告以要旨，當事人迄於本院言詞辯論終結前，均未爭執
    證據能力（見本院卷第37頁、第54頁、第108頁至第110頁）
    ，復經本院審酌該等供述證據作成之客觀情狀，並無證明力
    明顯過低或係違法取得之情形，且為證明本案犯罪事實所必
    要，認為以之作為證據應屬適當，應有證據能力。
  ㈡另本院後述所引用之其餘非供述證據，經本院依法當庭提示
    令被告辨認外，復無證據足證係公務員違背法定程序所取得
    ，且當事人亦未表示反對意見，而為證明本案犯罪事實所必
    要，亦得作為本案證據。
二、認定犯罪事實所憑之證據及理由：
　　訊據被告石頂餘矢口否認有何傷害及妨害公務犯行，辯稱：
    案發當時我在家裡睡覺，畫面影像中棄置垃圾和攻擊環保稽
    查員的人不是我，是我住家附近的遊民所為的云云。經查：
　㈠告訴人林宏哲為新北市政府環境保護局三重清潔隊之環保稽
    查員，其於110年8月26日凌晨4時24分許，在新北市三重區
    大同北路與中正北路25巷25弄口附近執行髒亂點取締時，因
    見有一未戴口罩之男子違規棄置垃圾，其即上前出示證件表
    明自己之職務身分，欲請該男子提供身分證件，對其進行規
    勸取締之際，該男子竟徒手勾住其脖子，並以腳踹其大腿，
    再以右手肘攻擊其胸口等方式對其施加強暴，嗣致其受有頸
    部擦傷、左及右側膝部擦傷、左側手肘擦傷、右側前胸壁擦
    傷等傷害等節，業據證人即告訴人於警詢及本院審理中證述
    在卷（見110年度偵字第40012號卷【下稱偵卷】第7頁至第8
    頁反面、本院卷第99頁至第105頁），且有新北市立聯合醫
    院乙種診斷書、路口監視器影像畫面、告訴人傷勢照片、臺
    灣新北地方檢察署檢察官111年2月16日勘驗筆錄、本院111
    年8月3日勘驗筆錄（含附件影像擷圖畫面）、三重清潔隊11
    0年9月2日簽呈、新北市政府環境保護局稽查紀錄、違反環
    保法令案件舉發通知書等件在卷可證（見偵卷第12頁、第13
    頁、第15頁至第19頁、111年度偵緝字第816號卷【下稱偵緝
    卷】第28頁至第35頁、本院卷第48頁至第53頁、第57頁至第
    77頁、第79頁、第81頁、第83頁），是此節事實，首堪認定
    。
　㈡另有關該男子之身分，證人即告訴人（下稱告訴人）在尚不
    知對方之姓名年籍資料時，先於110年8月26日警詢即陳稱該
    男子之特徵為身高約180公分、年約50歲、戴眼鏡，身著黑
    色西裝長褲與黑色短袖上衣等語（見偵卷第8頁）；嗣因警
    循線調閱周遭監視器，懷疑被告為涉案之人，遂請告訴人於
    110年8月27日前來警局進行指認，告訴人在6張不同樣貌男
    子照片下，指認出被告即為上開攻擊其之男子，有其該次警
    詢證述（含指認犯罪嫌疑人紀錄表）在卷可憑（見偵卷第9
    頁至第11頁）；又告訴人於本院審理中亦指認被告即為上開
    攻擊其之男子，並證稱：是從五官、眼鏡，還有身高特別高
    認出的，該男子比我高快一個頭，還有濃眉等語（見本院卷
    第100頁至第102頁、第105頁）。
　㈢又告訴人與案發當時攻擊其之男子雖素不相識，但觀諸路口
    監視器影像、檢察官111年2月16日勘驗筆錄、本院111年8月
    3日勘驗中查看告訴人密錄器影像、手機影像等結果可知，
    告訴人起初係蹲點在新北市三重區大同北路與中正北路25巷
    25弄口附近查看有無人違規棄置垃圾，嗣該男子出現後，告
    訴人係在旁查看該男子確已丟棄垃圾，才上前出示證件表明
    身分，請該男子出示證件，惟該男子不予理會，欲逕行離開
    ，告訴人隨即跟上，併排而行，並曾停下腳步面對面互看，
    在告訴人伸手阻擋該男子繼續前進後，該男子才對告訴人為
    勾住其脖子，並以腳踹其大腿，再以右手肘攻擊其胸口等攻
    擊行為，嗣該男子離開後，告訴人尚有騎乘機車試圖追上該
    男子，而見該男子在附近騎樓下調整眼鏡等情（見偵卷第13
    頁、本院卷第48頁至第53頁、第57頁至第77頁），是以告訴
    人與該男子間並非僅有短暫片刻的接觸，告訴人顯有先在旁
    觀察該男子丟棄垃圾之過程，並上前與該男子對話，對話中
    因該男子不願配合查緝，雙方並曾停下來互看對方，待後續
    肢體衝突過程結束後，告訴人更有騎車試圖追蹤該男子之行
    蹤，而見該男子在騎樓下調整眼鏡，告訴人實有充分之時間
    查看該男子之年齡、穿著、體型、面貌等特徵，是告訴人前
    揭指述，實有相當之憑信性。
　㈣再細觀相關密錄器及路口監視器影像畫面，可見該男子當時
    身穿扣子未扣之POLO衫與西裝褲，戴細框眼鏡，與被告於11
    0年8月27日警詢到案時之穿著風格接近，同係穿著未扣之PO
    LO衫與西裝褲，亦同戴細框眼鏡（見偵卷第14頁、本院卷第
    58頁）；又從路口監視器畫面可知，該男子明顯高出告訴人
    半個頭以上（見本院卷第65頁至第66頁），與被告跟告訴人
    到庭時所呈現之身高差相近，有本院審理中拍攝照片1張可
    證（見本院卷第119頁）；另經本院勘驗後可見該男子前額
    髮色偏白（見本院卷第52頁），並有監視器及密錄器影像畫
    面可證其當時髮型及髮色（見偵卷第13頁、第14頁、本院卷
    第58頁、第61頁、第62頁），與被告於同日到案時之髮型及
    髮色近乎一致（見偵卷第14頁）；再佐以該男子有較突出之
    眉骨與濃眉等特徵，亦與被告相同（見偵卷第14頁、偵緝卷
    第27頁、本院卷第61頁），均可佐證上開路口監視器或密錄
    器影像所顯示攻擊告訴人之男子，不僅係穿衣風格與被告相
    近，連髮色、身高、眉骨及濃眉等特徵均與被告一致，實可
    作為告訴人前揭指證之補強，被告亦自承其在警詢時看過影
    像畫面也以為該人是自己等語（見本院卷第38頁），均可足
    證上開畫面影像所顯示攻擊告訴人之男子的身高、外貌及穿
    著風格等明顯特徵確實與被告相同無訛，告訴人並無誤認。
　㈤另本案事發地點為新北市三重區大同北路與中正北路25巷25
    弄口附近，且該男子於事發後曾行至新北市三重區大同北路
    與信義西街交叉口附近調整眼鏡，並曾走至同市區信義西街
    150巷6號往正義北路64巷附近，而該等地點與被告位於新北
    市○○區○○○路00巷00號4樓住處甚近等情，有路口監視器、密
    錄器及手機影像畫面及本院前揭勘驗筆錄、Google地圖畫面
    可考（見本院卷第48頁至第53頁、第63頁至第64頁、第70頁
    至第73頁、第77頁、第123頁至第131頁、偵緝卷第22頁至同
    頁反面），足見事發地點確實位在被告住處附近，為其生活
    活動領域，該男子於案發後亦係往被告住處附近移動。是被
    告與本案確有相當之地緣關係，無法排除其因一時之便而至
    案發地點附近丟棄垃圾之可能性。故從上開告訴人之指述、
    相關影像畫面及勘驗結果、照片、該男子之特徵、出沒地點
    ，以及被告前揭陳述，均指向被告即為相關影像畫面中攻擊
    告訴人之男子明確。
　㈥又被告雖將攻擊告訴人之男子推諉係當地的遊民所為云云，
    惟此部分僅係其空言辯解，並未據其提出任何證據為證，已
    難憑採，且其於警詢中初始係辯稱案發時點其在石牌榮總醫
    院加護病房工作云云（見偵卷第5頁），嗣因員警致電該醫
    院詢問被告於案發當日之出勤狀況，經查被告當時人不在醫
    院工作等情，有新北市政府警察局E化簿冊管理資訊系統之
    公務電話紀錄簿可考（見偵卷第20頁），被告始改稱其在家
    休息，並未出門云云（見偵卷第5頁），益徵其對本案之辯
    解均僅係推諉卸責之詞，不足採信。
　㈦綜上，本案事證明確，被告犯行洵堪認定，應依法論科。
三、論罪科刑：
　㈠核被告石頂餘就本案所為，係犯刑法第135條第1項之妨害公
    務執行罪、同法第277條第1項之傷害罪。其一行為同時觸犯
    上開2罪名，為想像競合犯，應依刑法第55條前項規定，從
    一重之刑法第277條第1項之傷害罪處斷。
　㈡爰以行為人之責任為基礎，審酌被告明知告訴人係依法執行
    環保稽查勤務之公務員，卻不知尊重國家公權力，於其執行
    職務時以如事實欄一所載方式徒手攻擊告訴人，妨害公務執
    行，並致告訴人受有如事實一欄所載之傷害，所為實屬不該
    ，考量被告行為動機與目的、徒手攻擊之犯罪手段，及告訴
    人所受傷勢程度，兼衡前無任何犯罪前案紀錄，素行尚佳，
    有臺灣高等法院被告前案紀錄表1份存卷可參，自述學歷為
    國中畢業，案發時在榮總任職清潔人員，無須扶養之家人生
    活狀況，暨其犯後否認犯行之犯後態度等一切情狀，量處如
    主文所示之刑，並諭知如易科罰金之折算標準，以資懲儆。
據上論斷，應依刑事訴訟法第299條第1項前段，刑法第135條第1
項、第277條第1項、第55條、第41條第1項前段，判決如主文。
本案經檢察官洪郁萱提起公訴，檢察官陳伯青到庭執行職務。
中　　華　　民　　國　　111 　年　　11　　月　　24　　日
                  刑事第二十庭  審判長法　官  林米慧
　　　　　　　　　 
　　　　　　　　　                    法  官  陳盈如
　　　　　　　　　
　　　　　　　　　                    法  官  林翠珊 
上列正本證明與原本無異。
如不服本判決，應於判決送達後20日內敘明上訴理由，向本院提
出上訴狀 (應附繕本) ，上訴於臺灣高等法院。其未敘述上訴理
由者，應於上訴期間屆滿後20日內向本院補提理由書「切勿逕送
上級法院」。
                                      書記官  蔡忠衛
中　　華　　民　　國　　111 　年　　11　　月　　24　　日
附錄本案論罪科刑法條全文：
中華民國刑法第135條
對於公務員依法執行職務時，施強暴脅迫者，處3年以下有期徒
刑、拘役或30萬元以下罰金。
意圖使公務員執行一定之職務或妨害其依法執行一定之職務或使
公務員辭職，而施強暴脅迫者，亦同。
犯前二項之罪而有下列情形之一者，處6月以上5年以下有期徒刑
：
一、以駕駛動力交通工具犯之。
二、意圖供行使之用而攜帶兇器或其他危險物品犯之。
犯前三項之罪，因而致公務員於死者，處無期徒刑或7年以上有
期徒刑；致重傷者，處3年以上10年以下有期徒刑。
中華民國刑法第277條
傷害人之身體或健康者，處5年以下有期徒刑、拘役或50萬元以
下罰金。
犯前項之罪，因而致人於死者，處無期徒刑或7年以上有期徒刑
；致重傷者，處3年以上10年以下有期徒刑。